臺灣高雄地方法院刑事判決　　　　　　　　　　　　九十一年度訴字第二六五五號
　　公　訴　人　臺灣高雄地方法院檢察署檢察官
　　被　　　告　甲○○
　　指定辯護人　本院公設辯護人乙○○
右列被告因毒品危害防制條例案件，經檢察官提起公訴（九十一年度偵緝字第四０九
號），本院判決如左：
    主  文
甲○○無罪。
扣案第一級毒品海洛因拾包（驗前毛重共計貳點陸公克，驗後淨重共計零點捌陸公克
，包裝重貳點伍伍公克）均沒收銷燬之。
    理  由
一、公訴意旨略以：被告甲○○基於販賣第一級毒品海洛因以營利之意圖，利用門號
    0000000000號行動電話作為販賣毒品之聯絡工具，自九十年十一月間
    某日起，連續在高雄縣大寮鄉水寮村北極殿旁，以每包新台幣（下同）五百元之
    代價，販賣第一級毒品海洛因予丁○○，共計約二十至三十次。嗣於九十一年二
    月十五日下午四時三十分許，丁○○撥打上開行動電話與被告甲○○約定以五百
    元代價，在高雄縣大寮鄉水寮村北極殿旁購買第一級毒品海洛因，於同日下午四
    時五十分許，被告甲○○到達尚未與丁○○完成交易即為警查獲，並扣得第一級
    毒品海洛因，因認被告涉有違反毒品危害防制條例第四條第一項販賣第一級毒品
    罪。
二、按犯罪事實應依證據認定之，無證據不得推定其犯罪事實，如不能證明被告犯罪
    者，應諭知無罪之判決，刑事訴訟法第一百五十四條、第三百零一條第一項分別
    定有明文。所謂認定犯罪事實之證據，係指足以認定被告確有犯罪行為之積極證
    據而言，苟未能發現相當證據，或證據不足為不利於被告事實之認定時，即應為
    有利於被告之認定，更不待何有利之證據，亦不能以推測或擬制之方法，以為裁
    判基礎（最高法院二十九年上字第三一○五號、四十年台上字第八六號、五十六
    年度台上字第八○七號判例意旨參照）。又被告之自白，依刑事訴訟法第一百五
    十六條第二項規定，不得作為有罪判決之唯一證據，尚應調查其他必要之證據，
    以察其是否與事實相符，則唯一證人之供述證據，自仍需有其他必要之證據加予
    補強，以擔保其證言之真實性，否則其證詞既無從因與補強證據相互利用，使犯
    罪事實獲得確信，即難僅以該證人之證言為被告不利之認定（最高法院八十二年
    度臺上字第四一三○號、第一五四五號判決意旨參照）。
三、公訴人認被告涉有上開犯行無非係以證人丁○○、丙○○之證述，及扣案之毒品
    及通聯紀錄在卷足佐，復被告無法提供綽號「王仔」之年籍資料供以查證，而據
    以認定被告有罪之依據。本件被告甲○○堅決否認有公訴人所述之犯行，辯稱扣
    案之行動電話並非其所有及使用，係一名綽號「王仔」之人所交付，而扣案之毒
    品為自己吸食之用，並且其早在丁○○到達前即遭逮捕，如何販賣毒品予丁○○
    等語。經查：
   （一）證人即於九十一年二月十五日下午某時逮捕被告之員警丙○○於本院審理
         時證述：「（問：是否於九十一年二月十五日下午在高雄縣大樹鄉水寮村
         北極殿廟宇旁查獲被告？經過情形如何？）是由我負責的。查獲被告的時
         間不記得。我們查獲甲○○以後，被告的手機一直響。我們代接電話，對
         方說要買毒品，對方沒有聽出我們的聲音。後來和對方約在北極殿，羅春
         彥被一名男子載來，我們只抓到丁○○。被告身上十包海洛因是我們先前
         在甲○○身上查獲的。並不是他和丁○○交易時查獲的」、「（問：為何
         會查獲被告？）之前被告已經因為施用毒品被我們查獲過。外面傳聞被告
         有很多海洛因。當天我們是穿便衣，因為北極殿旁的雜貨店是治安重點地
         區，我們過去時看到甲○○在那裡，所以上前盤查，查獲他身上的海洛因
         及一隻手機。我們並不知道他事先在那邊作什麼。」等語（參見本院九十
         一年十一月二十一日審判筆錄），另證人丁○○亦於偵訊時證述：「張某
         被捉到後，我再打電話過去要買毒品，到現場後就被捉了」等語（參見偵
         查卷第一百四十九頁反面），依上開證人丙○○及丁○○之證述，足認公
         訴人所認定於九十一年二月十五日下午四時三十分許，所謂販賣毒品予羅
         春彥，係員警利用丁○○撥打上開電話之際而假冒被告之名義應允之，並
         非被告有販賣毒品之犯意，並未與丁○○達成買賣毒品之意思合致，即不
         能繩以販賣毒品罪。
   （二）而證人丁○○於第一次警訊時供述係以行動電話號碼000000000
         0綽號鳳梨之人購買海洛因等語（參見警卷第三頁反面），隨後方指認被
         告甲○○為綽號鳳梨之人，惟查，行動電話號碼0000000000分
         別為張素玉（八十六年十二月二十九日至八十七年五月十四日間）與劉凰
         玉（九十年十一月二十二日起迄今）所申請使用，此有台灣大哥大股份有
         限公司九十一年七月二十日函一紙附卷可稽（參見偵查卷第一百四十頁）
         ，而證人劉凰玉於偵訊中證稱係簡文浩替其申請，另證人簡文浩亦將上開
         門號賣給李志恩使用等情（參見偵查第一百五十六頁反面九十一年七月二
         十三日訊問筆錄），均無法證實上開行動電話號碼0000000000
         自九十年十一月份起使用者即為被告，雖被告所辯稱該電話使用人為「王
         仔」並無法提供年籍供查證，但亦不得以此即認該行動電話號碼即為被告
         所使用，此外，被告於警訊中時均未供述其有任何綽號，反而經本院查詢
         前案紀錄，公訴人於九十年度偵字第一八三九五案件中，所起訴販賣第一
         級毒品海洛因之涂富智，綽號即為鳳梨，此有該起訴書一份在卷足憑，故
         綽號鳳梨之人是否即為被告尚非無疑。另證人丁○○於偵訊中亦證述向被
         告購買海洛因毒品二十至三十次，均係以公共電話撥打行動電話號碼00
         00000000聯絡被告之方式購得，若證人丁○○所述屬實，則依該
         行動電話號碼之雙向通聯紀錄受話部分主叫號碼應有二十至三十處空白（
         以公共電話撥打行動電話，其主叫號碼部分會呈現空白），然依上開行動
         電話號碼0000000000自九十年十二月起迄九十一年二月十五日
         之通聯紀錄觀之，僅有一通主叫號碼為空白之電話紀錄（九十年十二月十
         八日凌晨一時零五分四十五秒所撥打，參見偵查卷第七十九頁），此有通
         聯紀錄一份附卷可佐，足認證人丁○○上開證述尚非可採。
   （三）又扣案之疑似海洛因之粉末十包，經送法務部調查局檢驗結果，認均含第
         一級毒品海洛因成分，驗餘淨重合計為零點八六公克，此有該局九十一年
         三月十四日調科壹字第二二００一三六０六二號鑑定通知書一件附卷可稽
         。雖承辦警察丙○○證述被告為警查獲時，身上持有扣案之第一級毒品海
         洛因十包等情（參見偵查卷第一六五頁），按關於人體就毒品海洛因以及
         之使用劑量之耐受度，經本院函詢法務部法醫研究所結果認為：「依據文
         獻資料記載，正常人之人體實驗，海洛因靜脈注射單一劑量多在五至二十
         毫克之間。於一九九八年ＰＥＲＮＥＧＥＲ等人在瑞士執行之計劃中，五
         十一位濫用海洛因達廿五年以上，並具有二年連續每天連續靜脈注射海洛
         因之嚴重濫用者，接受海洛因實驗，純品海洛因每天施打劑量在四００─
         六三０毫克之間，仍無明顯中毒症狀發生。又依英國藥典之說明，用於癌
         症病患之止痛時，起始劑量為每四小時二點五至五毫克，隨後為達止痛效
         果，以增加原來劑量的百分之五十，而每天需要的海洛因用量從小於二毫
         克至五公克不等，有極大差異存在等情，此有法務部法醫研究所八十九
         年九月十四日法醫所八九清字第一六四五號函示內容可稽，而扣案之第一
         級毒品海洛因十包雖確為被告持有之物，以被告自九十年起即有違反毒品
         危害防制條例條例案件之前科，此有台灣高等法院被告全國前案紀錄表一
         份附卷可稽，且被告於九十一年二月十五日遭警逮捕在警局採集之尿液經
         送高雄縣衛生局檢驗結果，亦呈嗎啡及安非他命陽性反應，此有該局九十
         一年三月十一日煙毒尿液檢驗報告書一件在卷可憑，依其持有之海洛因之
         數量非鉅，並參酌被告亦有施用第一級毒品海洛因之習性，依上開函示，
         被告辯稱扣案之海洛因係供自己施用，亦尚難認與事實有違，是以，自不
         得以僅被告持有第一級毒品海洛因，遽論其涉犯販賣第一級毒品海洛因之
         犯行。
四、按證人丁○○或因本身涉嫌毒品危害防制條例罪嫌，為脫卸本身之罪責，或邀供
    出來源可獲減刑之寬典，其證言非惟關涉本身利益，與被告利益衝突，並極易因
    個人恩怨好惡及外界之影響而為不實之指述，因此證人丁○○之證言，自應詳究
    其對此親歷之事實，供述有無矛盾瑕疵，或與情理有悖之處，以定證言本身在證
    據價值上之可信度；此外，尚須有補強證據足以證明其供述與事實相符，始足以
    為被告犯罪事實之認定。公訴人依上開證人丁○○、丙○○之證述作為有罪之認
    定，而上開證述具有前開所述之瑕疵，且亦無其他補強證據足認確有販賣毒品之
    犯行，此外，復查無其他積極切確之證據足資證明被告等有何違反毒品危害防制
    條例第四條第一項之販賣第一級毒品罪之犯行，揆諸前揭判例之意旨，既不能證
    明被告犯罪，自應依法為被告無罪判決之諭知。
五、再按違禁物得單獨宣告沒收，刑法第四十條但書定有明文；又查獲之毒品及專供
    製造或施用毒品之器具，不問屬於犯人與否，均沒收銷燬之，毒品危害防制條例
    第十八條第一項前段亦定有明文。扣案之海洛因十包（驗前毛重共計二點六公克
    ，驗後淨重共計零點八六公克，包裝重二點五五公克）經送法務部調查局鑑定結
    果，確屬第一級毒品海洛因無訛，有該局九十一年三月十四日調科壹字第二二０
    ０一三六０六二號鑑定通知書一紙附於偵卷可按，前開扣案之海洛因十包，係屬
    毒品，亦係違禁物，並經公訴人聲請宣告沒收，爰依上開規定單獨宣告沒收銷燬
    之。
據上論斷，應依刑事訴訟法第三百零一條第一項，毒品危害防制條例第十八條第一項
前段，刑法第十一條、第四十條但書，判決如主文。
本案經檢察官李宛凌到庭執行職務。
中      華        民        國      九十一    年    十二    月    六    日
                                 臺灣高雄地方法院刑事庭
                                     法  官  廖建瑜
右正本證明與原本無異。
如不服本判決，應於判決送達後十日內，向本院提出上訴狀。
                                     書記官  王翌翔
中      華        民        國      九十一    年    十二    月    六    日
